臺灣高等法院刑事判決　　　　　　　　　　　　　九十一年度上訴字第二七五八號
　　上　訴　人　臺灣基隆地方法院檢察署檢察官
　　被　　　告　乙○○○　女五.
右上訴人因被告偽造文書案件，不服臺灣基隆地方法院九十一年度訴字第一二六號，
中華民國九十一年八月十四日第一審判決（起訴案號：臺灣基隆地方法院檢察署九十
一年度偵續字第三號），提起上訴，本院判決如左：
    主  文
上訴駁回。
    理  由
一、本案經本院審理結果，認第一審判決對被告乙○○○為無罪之諭知，核無不當，
    應予維持，並引用第一審判決書記載之證據及理由（如附件）。
二、檢察官上訴意旨略以：仲介房屋僅是居間，依民法第五百六十五條之規定：「稱
    居間者，謂當事人約定，一方為他方報告定約之機會，或為定約之媒介，他方給
    付報酬之契約」可知，居間並無以他人名義為法律行為之權限，而代為出租房屋
    則係授與代理權，二者顯不相同，原審法院一方面認告訴人一向堅持要求簽約時
    要自己出面（即與被告間僅有居間契約而未授與代理權），另方面又以被告曾從
    事房屋租賃買賣之仲介服務，與告訴人有出租房屋之合作經驗，告訴人既向被告
    表示「可以找人」，其意當指被告可以代其找人前來承租（按此時仍為居間），
    即推論出被告有權代其出租房屋（即授與代理權）而不構成偽造文書等罪，是原
    判決對於居間與代理權授與之法律行為的要件之認定似有違誤。本件被告是否得
    到告訴人授與代理權，亦或僅受告訴人委託媒介租賃，涉及被告是否偽稱為代理
    人而冒名出租房屋之事實認定，惟原審法院關於此部分之認事用法恐有違誤，綜
    上所述，原判決認事用法尚嫌未洽等語。
三、按刑法第二百十條之偽造私文書罪，以無制作權人而冒用他人名義制作該文書為
    構成要件，如行為人並非冒用他名義，而係以自己名義製作文書，縱令其制作之
    內容虛偽，亦僅屬於虛妄行為，尚難論以首開法條之罪。本件公訴意旨係認被告
    涉嫌偽造告訴人甲○○出租房屋與丁○○、丙○○之房屋租賃契約書，然查該二
    件租賃契約書，均係由被告在立契約欄書寫「甲○○」之姓名後，緊接在下方以
    被告之姓名簽名蓋章，並加註「代」字，有房屋租賃契約書影本二件可稽（偵查
    卷第十頁、第十五頁），則被告顯然係以甲○○代理人之身分，以自己名義代理
    甲○○訂立房屋租賃契約，並非冒用甲○○名義製作房屋租賃契約，不論被告是
    否獲得告訴人之授權代理訂立契約，均與偽造私文書罪之犯罪構成要件不相適合
    ，至於該契約書上「王宏玲」之姓名部分，在客觀上亦明顯可知係由被告以代理
    人之身分代為書寫告訴人之姓名，而非冒名告訴人在該契約書上署押，亦無偽造
    署押之問題，則被告行使該等契約，尤無行使偽造私文書之刑責可言，至於被告
    與告訴人間在民事上之法律關係究竟係居間或授與代理權，均與被告有無偽造文
    書等犯行之判斷無關。檢察官提起上訴並未就被告所為是否與偽造私文書等罪之
    犯罪構成要件符合詳予剖析，而以與犯罪事實證明無關之事項任意指摘原判決不
    當，自無理由，應予駁回。
四、告訴人另以：被告雖已當庭交付案外人捷暘有限公司簽發面額新台幣十六萬元之
    支票交付告訴人，而該支票尚未到期，能否兌現存有疑義，且被告該支票即使兌
    現，被告仍積欠告訴人六萬五千元，仍涉嫌侵占，為此聲請再開言詞辯論，將辯
    論日期訂於上開支票到期以後等語。然查：(1)檢察官並未就被告是否涉嫌侵占犯
    行起訴，而起訴之偽造文書等罪部分不能證明被告犯罪，則不論被告有無其他刑
    責，均非起訴效力所及，本院不得一併審判。(2)告訴人曾依不當得利之法律關係
    ，分別起訴請求被告返還所收之租金五萬四千元、十七萬一千元及法定遲延利息
    ，均已獲得勝訴判決確定，有臺灣基隆地方法院八十九年度基簡字第五七八號、
    及九十年度基簡字第五一０號宣示判決筆錄，及確定證明書等影本在卷可稽（偵
    續字卷第二十六至三十三頁），故被告於本院審理時交付告訴人之支票，不論兌
    現與否，均與告訴人之債權無礙。綜上所述，告訴人之聲請亦屬無據，併此記明
    。
據上論結，應依刑事訴訟法第三百七十三條、第三百六十八條，判決如主文。
本案經檢察官周志榮到庭執行職務。
中      華      民      國    九十一    年     十二     月    三十一    日
                                臺灣高等法院刑事第二十三庭
                                    審判長法  官 黃  瑞  華
                                          法  官 雷  雯  華
                                          法  官 宋      祺
右正本證明與原本無異。
如不服本判決應於收受送達後十日內向本院提出上訴書狀，其未敘述上訴之理由者並
得於提起上訴後十日內向本院補提理由書（均須按他造當事人之人數附繕本）。
                                          書記官 蔡  慧  娟
中      華      民      國    九十二    年      元      月      六      日
